【裁判字號】    90,交易,160
【裁判日期】    900622
【裁判案由】    過失傷害
【裁判全文】
臺灣臺南地方法院刑事判決                          九十年度交易字第一六號
    公  訴  人  臺灣臺南地方法院檢察署檢察官
    被      告  乙○○
右列被告因過失傷害案件，經檢察官提起公訴（八十九年度偵字第一四０九七號），
本院判決如左：
    主  文
乙○○因過失傷害人，處拘役伍拾玖日，如易科罰金，以參佰元折算壹日。
    事  實
一、 乙○○未領有小客車駕駛執照，竟仍於民國八十九年九月十四日上午，駕駛車
     牌號碼Ｖ四—六三八三號自用小客車，沿台南縣後壁鄉○○村○路，由南往北
     方向行駛。嗣於同日上午九時十五分許，途經「黃崑虎養豬場」前之無號誌交
     岔路口時，理應注意汽車行經無號誌之交岔路口，應減速慢行，作隨時停車之
     準備，並應注意車輛行至無號誌或號誌故障而無交通警察指揮交岔路口，未劃
     分幹、支線時，左方車應暫停讓右方車先行，而依當時天候晴朗、日間自然光
     線、路面乾燥無缺陷、道路上未有任何障礙物、視距復屬良好等情形以觀，客
     觀上亦無不能注意之情事，其竟疏於注意減速慢行，及未讓右方車先行，即貿
     然通過該交岔路口。適有甲○○○亦無照駕駛車牌號碼ＬＣＭ—三六九號重型
     機車，沿垂直方向之農路，由東往西方向行駛至該交岔路口，且疏未減速慢行
     即通過該路口。乙○○因有前述過失，致見狀業已閃煞不及，乃與甲○○○之
     機車發生碰撞，甲○○○隨即人、車倒地，且因之受有左側脛骨、跟骨開放性
     骨折、左側第三蹠骨折與皮肉壞死缺損等傷害。而乙○○於肇事後，犯罪未被
     有偵查權之公務員或機關發覺前，即向台南縣警察局白河分局警員自首並坦承
     犯行，進而接受裁判。
二、案經甲○○○訴由臺灣臺南地方法院檢察署檢察官偵查起訴。
    理  由
一、右述犯罪事實，業據被告乙○○於警訊時及偵審中坦白承認，核與告訴人甲○○
    ○於警訊時及偵審中所指訴之情節相符，而告訴人係因本件車禍，而受有如事實
    欄所載等傷害，復有財團法人天主教聖馬爾定醫院八十九年九月二十二日第一四
    ０四二號、八十九年十一月九日第一六九三九號診斷證明書各一紙附卷可參。
二、按行車速度，依標誌之規定，無標誌者，行經無號誌之交岔路口時，應減速慢行
    ，作隨時停車之準備；又車輛行至無號誌或號誌故障而無交通警察指揮交岔路口
    ，未劃分幹、支線，左方車應暫停讓右方車先行，道路交通安全規則第九十三條
    第一項第四款及第一百零二條第一項第二款分別定有明文。本件被告乙○○駕車
    行經，未劃分幹、支線，且無號誌之交岔路口時，理應注意上開道路交通安全規
    則，而當時天候晴朗、日間自然光線、路面乾燥無缺陷、道路上未有任何障礙物
    、視距復屬良好等情形，亦有台南縣警察局道路交通事故調查報告表載明可考，
    據此判斷，客觀上並無不能注意之情事，其竟疏於注意減速慢行，及未讓右方車
    先行，即貿然通過該交岔路口，致與告訴人甲○○○所騎機車相撞，是被告之駕
    駛行為，顯有過失。況本件經送台灣省台南區行車事故鑑定委員會鑑定結果，亦
    持相同見解，有該委員會九十年五月四日南鑑字第九００四五八號函及所附之鑑
    定意見書一份在卷可參，此益證被告駕車肇事致告訴人受傷之行為，確有過失無
    疑。
三、末查，本件告訴人甲○○○係因此次車禍，而受有如事實欄所載之傷害，故被告
    乙○○之過失駕車行為，與告訴人所受之傷害結果間，復具有相當因果關係。此
    外，另有交通事故現場蒐證照片四張附卷可考，是本件事證已臻明確，被告過失
    傷害之犯行堪予認定。
二、核被告乙○○所為，係犯刑法第二百八十四條第一項前段之普通過失傷害罪。又
    被告未領有小客車之駕駛執照，而駕駛前開自用小客車肇事，並致告訴人甲○○
    ○受傷，係屬無駕駛執照駕車，因而致人受傷，依法應負刑事責任，故需依照道
    路交通管理處罰條例第八十六第一項（起訴書誤載為同條第二項）之規定，加重
    其刑。另被告於肇事後，犯罪未被有偵查權之公務員或機關發覺前，即向台南縣
    警察局白河分局警員自首並坦承犯行，進而接受裁判，此有卷附之電話通話記錄
    單及道路交通事故調查報告表載明可稽，是應依刑法第六十二條前段自首之規定
    ，減輕其刑。至被告前開所犯，刑有加重及減輕，則應依刑法第七十一條第一項
    之規定，先加後減。本院審酌被告之生活狀況、品行、智識程度、犯罪所生之危
    險或損害，及被告無照駕駛，且駕車行經無號誌交岔路口，其為左方車竟未讓右
    方車先行，以致肇事，其過失程度非輕，而告訴人甲○○○所受傷勢亦屬嚴重，
    然告訴人無照駕車及行經無號誌之交岔路口，未減速慢行，亦係本件車禍之肇事
 次因，則有前述鑑定意見書存卷可佐，且被告犯罪後業已坦承所為，態度尚稱良
    好等一切情狀，量處如主文所示之刑，並諭知易科罰金之折算標準，以資懲儆。
據上論斷，應依刑事訴訟法第二百九十九條第一項前段，刑法第二百八十四條第一項
前段、第六十二條前段、第四十一條第一項前段，道路交通管理處罰條例第八十六條
第一項，罰金罰鍰提高標準條例第一條前段、第二條，判決如主文。
中    華    民    國      九十      年      六      月      二十二      日
                              臺灣臺南地方法院交通法庭
                                  法  官    陳  志  成
右正本證明與原本無異
如不服本判決應於送達後十日內向本院提出上訴狀
                                      書記官
中    華    民    國      八十      年                月                日
附錄本案論罪科刑法條全文：
刑法第二百八十四條第一項（普通過失傷害罪）
因過失傷害人者，處六月以下有期徒刑、拘役或五百元以下罰金，致重傷者，處一年
以下有期徒刑、拘役或五百元以下罰金。


司法院資訊處製作；財團法人民間司法改革基金會備份。
